【裁判字號】    95,上訴,3141
【裁判日期】    951108
【裁判案由】    毒品危害防制條例
【裁判全文】
臺灣高等法院刑事判決                95年度上訴字第3141號
上  訴  人  臺灣板橋地方法院檢察署檢察官
被      告  甲○○
上列上訴人因被告毒品危害防制條例案件，不服臺灣板橋地方法
院95年度訴字第1147號，中華民國 95年6月30日第一審判決（起
訴案號：臺灣板橋地方法院檢察署95年度毒偵字第1609號；併辦
案號:95 年度偵字第5037號、5038號），提起上訴，本院判決如
下：
    主  文
原判決撤銷。
甲○○連續施用第一級毒品，累犯，處有期徒刑拾月。
扣案之第一級毒品海洛因拾貳小包（合計淨重參點伍貳公克）、
海洛因一小包（淨重零點零陸公克）均沒收銷燬之；扣案之注射
針筒壹支、拾貳個空包裝總重貳點陸捌公克、壹個空包裝重零點
貳貳公克、注射針筒伍支、止血帶貳條、塑膠鏟管貳支、搗藥器
壹組、海洛因殘渣袋一只均沒收。
    事  實
一、甲○○前因施用毒品案件，經送觀察、勒戒後，認有繼續施
    用毒品之傾向，由原審法院裁定令入戒治處所施以強制戒治
    一年，嗣於民國八十九年二月八日戒治期滿執行完畢釋放出
    所，經臺灣板橋地方法院檢察署（下稱板橋地檢署）檢察官
    於八十九年四月二十九日以八十九年度戒毒偵字第二一０號
    不起訴處分確定；再於八十九年間因施用毒品案件，除送強
    制戒治，並經板橋地檢署檢察官提起公訴，由原審法院以八
    十九年度易字第二九五四號刑事判決判處有期徒刑五月，並
    得易科罰金確定，嗣於九十年五月十五日戒治期滿執行完畢
    出所，且易科罰金執行完畢；復於九十年間因施用毒品案件
    ，除送強制戒治，並於九十二年十月十一日戒治期滿執行完
    畢釋放出所外，並經板橋地檢署檢察官提起公訴，由原審法
    院以九十一年度訴字第一九０三號刑事判決判處有期徒刑七
    月確定，嗣於九十三年五月十一日因徒刑執行完畢出監。詎
    其仍不知悔改，猶於強制戒治執行完畢釋放出所後五年內，
    基於施用第一級毒品海洛因之概括犯意，自九十三年五月十
    五日出所後某日起至九十五年二月九日晚上十一時許止，在
    臺北縣樹林市○○街○段三０二號住處、臺北縣三峽鎮臺北
    大學工地等處，連續以注射針筒注射之方式施用海洛因多次
    ；嗣於九十五年二月十日下午四時許，在上開住處為警查獲
    ，並扣得海洛因十二小包（合計淨重三點五二公克、空包裝
    總重貳點陸捌公克）及其所有並供施用毒品用之注射針筒一
    支，且經採集其尿液送驗，結果呈嗎啡之陽性反應，始查知
    上情。又自95年4月6日22時許起至95年6月初某日止，在台
    北縣樹林鎮○○街○段302號及台北縣鶯歌鎮等處，連續施用
    第一級海洛因多次，分別為警於95年4月7日12時30分許，在
    台北縣樹林鎮○○街 ○段302號及95年6月15日13時30分許，
    在台北縣鶯歌鎮○○路43號前查獲，扣得海洛因一小包（淨
    重零點零陸公克、壹個空包裝重零點貳貳公克）及其所有並
    供施用毒品用之注射針筒伍支、止血帶貳條、塑膠鏟管貳支
    、搗藥器一組、海洛因殘渣袋一只。
二、案經臺北市政府警察局內湖分局報告板橋地檢署檢察官偵查
    起訴及移送併辦。
    理  由
一、上開事實，業據被告甲○○迭於警詢、偵訊及原審訊問時自
    白不諱，且被告於前開時間採集之尿液經送驗，結果呈嗎啡
    之陽性反應乙節，此有台灣檢驗科技股份有限公司之濫用藥
    物尿液檢驗報告（報告編號:CH/2006/20899; 報告日期: 20
    06/03/01詳見95年毒偵字第1609號卷第三十七頁；報告編號
    :CH/2006/40470；報告日期:2006/04/21，見 95年毒偵字第
    10803號卷編號41頁)在卷可稽；且扣案之白粉十二小包及一
    小包，經送鑑驗，其結果為：以化學呈色法及氣相層析質譜
    儀分析法檢出均含第一級毒品海洛因成分，合計淨重三點五
    二公克（空包裝總重二點六八公克），純度百分之三十點一
    七，純質淨重一點０六公克；淨重0.06公克（空包裝重0.22
    公克）等情，此有法務部調查局九十五年五月四日調科壹字
    第０六００一一五七五號、95年7月10日調科壹字第0600120
    83號鑑定通知書二份（詳見原審法院卷第十八頁、第63頁）
    附卷可參，並有扣案物品照片二幀（詳見偵查卷第十八、十
    九頁），及扣案之注射針筒一支、注射針筒伍支、止血帶貳
    條、塑膠鏟管貳支、搗藥器壹組、海洛因殘渣袋一只可證。
    被告之自白核與事實相符，應堪予採信。是本件事證已臻明
    確，被告犯行洵堪認定，應予依法論科。
二、按施用毒品經觀察、勒戒或強制戒治執行完畢釋放後，五年
    後再施用毒品，應適用毒品危害防制條例第二十條第一、二
    項之規定，同條例第二十條第三項定有明文。經查，被告前
    因施用毒品案件，經送觀察、勒戒後，認有繼續施用毒品之
    傾向，由原審法院裁定令入戒治處所施以強制戒治一年，嗣
    於八十九年二月八日戒治期滿執行完畢釋放出所，經板橋地
    檢署檢察官於八十九年四月二十九日以八十九年度戒毒偵字
    第二一０號不起訴處分確定；再於八十九年間因施用毒品案
    件，除送強制戒治，並經板橋地檢署檢察官提起公訴，由原
    審法院以八十九年度易字第二九五四號刑事判決判處有期徒
    刑五月，並得易科罰金確定，嗣於九十年五月十五日戒治期
    滿執行完畢出所，且易科罰金執行完畢；復於九十年間因施
    用毒品案件，除送強制戒治，並於九十二年十月十一日戒治
    期滿執行完畢釋放出所外，並經板橋地檢署檢察官提起公訴
    ，由原審法院以九十一年度訴字第一九０三號刑事判決判處
    有期徒刑七月確定，嗣於九十三年五月十一日因徒刑執行完
    畢出監在案，此有臺灣高等法院被告前案紀錄表及上開不起
    訴處分、判決書各乙份在卷可稽，是被告於強制戒治執行完
    畢釋放後五年內再施用毒品，則本件檢察官起訴被告施用第
    一級毒品，符合上開規定，合先敘明。又按海洛因依毒品危
    害防制條例第二條第二項第一款之規定，係屬第一級毒品，
    核被告所為，係犯毒品危害防制條例第十條第一項之施用第
    一級毒品罪。又被告持有海洛因係供己施用，則其持有之低
    度行為，為施用毒品之高度行為所吸收，不另論罪。再被告
    多次施用海洛因之行為，時間緊接，觸犯構成要件相同之罪
    名，顯係基於概括犯意反覆為之，為連續犯，應依刑法第五
    十六條之規定，以一罪論，並加重其刑。被告行為後，刑法
    第56條連續犯之規定，業於94年1月7日修正公布刪除，並於
    95 年7月1日施行，則被告之犯行，因行為後新法業已刪除
    連續犯之規定，此刪除雖非犯罪構成要件之變更，但顯已影
    響行為人刑罰之法律效果，自屬法律有變更，依新法第2條
    第1項規定，比較新、舊法結果，仍應適用較有利於被告之
    行為時法律即舊法論以連續犯（最高法院95年第8次刑事庭
    會議決議參照）。末查，被告前於九十年間因施用毒品案件
    ，經原審法院以九十一年度訴字第一九０三號刑事判決處有
    期徒刑七月確定，嗣於九十三年五月十一日因徒刑執行完畢
    出監在案，此有上開紀錄表可參，是其受有期徒刑之執行完
    畢後五年以內故意再犯本件有期徒刑以上之罪，不論依修正
    前之刑法第47條，或修正後之刑法第47條第1項之規定，均
    構成累犯，對被告而言並無有利或不利之情形，自不生新舊
    法比較之問題，應逕依修正前之刑法第47條，論以累犯，並
    加重其刑。並依法遞加之。原審對被告論罪科刑，固非無見
    ，惟查:
    被告另自95年4月6日至95年6月15日亦有施用海洛因行為，
    原審漏未審酌，自有未洽。檢察官指摘及此，即有理由。原
    判決既有可議，自應由本院撤銷改判。爰審酌被告前有多次
    施用毒品之犯行，仍不知悔悟，故態復萌，再次施用毒品，
    無視於毒品對於自身健康之戕害及國家對於杜絕毒品犯罪之
    禁令，惟審酌被告犯後坦承犯行，態度尚佳，及施用毒品者
    均具有相當程度之生理成癮性及心理依賴性，戒除不易，且
    犯罪心態與一般刑事犯罪之本質不同，非難性較低等一切情
    狀，量處如主文第二項所示之刑，以資懲儆。
三、扣案之海洛因，業經鑑定係毒品危害防制條例第二條第二項
    第一款之第一級毒品，屬違禁物，故不問屬於犯人與否，均
    應依毒品危害防制條例第十八條第一項前段之規定，併予諭
    知沒收銷燬之；另扣案之注射針筒一支，注射針筒伍支、止
    血帶貳條、塑膠鏟管貳支、搗藥器壹組、海洛因殘渣袋一只
    ，係被告所有並供其施用毒品之工具，業據被告供承在卷，
    堪以認定屬實，應依刑法第三十八條第一項第二款之規定，
    一併宣告沒收。
被告合法傳喚，無正當之理由不到庭，爰不待其陳述，逕行判決
。
據上論斷，應依刑事訴訟法第三百六十九條第一項前段、第三百
六十四條、第三百七十一條、第二百九十九條第一項前段、毒品
危害防制條例第十條第一項、第十八條第一項前段，刑法第十一
條前段、第三十八條第一項第二款、行為時刑法第五十六條、第
四十七條，判決如主文。
本案經檢察官陳玉珍到庭執行職務。
中    華    民    國    95    年    11    月    8     日
                  刑事第十七庭審判長法  官  陳貽男
                                    法  官  高明哲
                                    法  官  鄭水銓
以上正本證明與原本無異。
如不服本判決，應於收受送達後十日內向本院提出上訴書狀，其
未敘述上訴之理由者並得於提起上訴後十日內向本院補提理由書
（均須按他造當事人之人數附繕本）。
                                    書記官  初玲玲
中    華    民    國    95    年    11    月    8     日
附錄本案論罪科刑之法律條文：
毒品危害防制條例第10條第1項
施用第一級毒品者，處 6 月以上 5 年以下有期徒刑。


司法院資訊處製作；財團法人民間司法改革基金會備份。
